臺灣高等法院刑事判決　　　　　 94年度金上重更(一)字第7號
上　訴　人　臺灣臺北地方法院檢察署檢察官
上　訴　人
即　被　告　戊○○
指定辯護人　義務辯護律師李承志　律師
上列上訴人因被告違反證券交易法案件，不服臺灣臺北地方法院
91年度訴字第1171號，中華民國92年6月18日第一審判決（起訴
案號：臺灣臺北地方法院檢察署89年度偵字第2282號），提起上
訴，判決後經最高法院發回更審，本院判決如下：
    主  文
原判決關於戊○○部分撤銷。
戊○○共同違反對於在證券交易所上市之有價證券，不得有意圖
抬高集中交易市場有價證券之交易價格，以他人名義，對該有價
證券，連續以高價買入之規定，處有期徒刑壹年陸月。
    事  實
一、戊○○自民國（下同）87年4月1日起至88年10月13日止擔任
    台灣肥料股份有限公司（以下簡稱台肥公司）董事長，乙○
    為該公司總經理（業經本院於更審前判決無罪確定），丁○○（業經原審判處有期徒刑壹年貳月，緩刑參年確定）係該
    公司財務處金融理財組組長，丙○○、甲○○二人（業經本
    院於更審前各判處有期徒刑壹年，均緩刑參年確定）為金融
    理財組組員。88年9月1日台肥公司民營化後，戊○○有意使
    用台肥公司資金炒作台肥股票，於88年9月6日台肥公司第27
    屆第二次臨時董事暨監察人聯席會議中，以建立行銷團隊擴
    展業務為由，提案通過由台肥公司轉投資設立持股99.9%，
    資本額各新台幣（下同）二億元之台堉實業股份有限公司（
    以下簡稱台堉公司）、台莊貿易股份有限公司（以下簡稱台
    莊公司）、聯生貿易實業股份有限公司（以下簡稱聯生公司
    ）、台勝建設開發股份有限公司（以下簡稱台勝公司）四家
    子公司（設立日期台莊公司為88年9月9日，台堉、聯生、台
    勝公司為88年9月10日）。嗣後戊○○於88年9月10日台肥公
    司子公司臨時主管會報中（紀錄見偵字第2282號卷第89頁、
    第90頁），指示「母公司計劃融資各子公司10億元進行投資
    業務」；又於88年9月22日指示丁○○以「業務之需要而有
    融通之必要」，簽文「由台肥公司提供10億元之額度貸予各
    該子公司，並以自動結算方式辦理收支，年息以百分之六計
    付，每月結算乙次」，經戊○○批可後，由台堉、台莊、聯
    生、台勝四家子公司負責人戊○○、乙○、盧松山、戴欽松
    ，分別開具各10億元借據，作為向台肥公司借款依據。戊○○與丁○○、丙○○、甲○○等四人共同以意圖抬高集中交
    易市場台肥公司有價證券之交易價格之犯意，於88年9月底
    ，由戊○○指示時任台肥公司金融投資組組長之丁○○，自
    88 年10月1日起，自台肥公司中提出資金支付交割股款，以
    四家子公司名義，自證券交易市場以連續高價買進方式，分
    批逐筆購入台肥公司股票四萬張，丁○○乃囑甲○○、丙○○分別代理四家子公司，與大元證券股份有限公司、鼎富證
    券股份有限公司、金鼎綜合證券有限公司、台育綜合證券股
    份有限公司、佳和證券股份有限公司，訂立委託買賣契約書
    、櫃檯買賣有價證券開戶契約、證券商客戶開設有價證券集
    中保管帳戶契約書，並授權甲○○、丙○○代理四家子公司
    全權代為買賣上市上櫃證券，並辦理交割等事宜，丁○○並
    告知甲○○、丙○○可使用之資金約40億元，目標每家子公
    司購買一萬張台肥股票。甲○○、丙○○與丁○○均明知以
    子公司之名義所購買之資金來自於台肥母公司，仍與戊○○
    基於共同之犯意聯絡，由戊○○每日指示丁○○購買之數量
    ，甲○○、丙○○觀看盤勢，擬定購買之價格，報經丁○○
    認可後下單，在集中交易市場意圖抬高集中交易市場台肥公
    司股票之交易價格，以他人名義，對台肥公司股票連續以高
    價買入，誘使不知情之投資人跟進，藉以抬高該股票價格之
    市場行情，而為下列犯行：
  (一)88年10月4日：聯生貿易公司於當日10時48分44秒至10時52
    分25秒間以漲停價60元（當時成交價57元及57.5元），分八
    筆共計委託買進2,100千股；台莊貿易公司於10時53分38秒
    至10時53分41秒同樣以漲停價60元（當時成交價58元），分
    二筆共計委託買進500千股；台堉實業公司於10時57分14秒
    至11時58分18秒同樣以漲停價60元（當時成交價58元及59.5
    元），分八筆共委託買進2,000千股；台莊貿易公司又於11
    時58分21秒至11時59分26秒同樣以漲停價60元（當時成交價
    59.5元及60元），分四筆共計委託買進1,000千股；台堉實
    業公司又於11時59分33秒至11時59分48秒同樣以漲停價60元
    （當時成交價60元），分四筆共委託買進1,000千股，上述
    委託於10時49分07秒至12時收盤前成交（共計6,500千股）
    。其中於10時32分50秒使成交價由56.5元上漲至57元；10時
    49分59秒使成交價由57元上漲至57.5元；10時51分52秒及10
    時52分59秒二次使成交價由57.5元上漲至58元；10時57分49
    秒及11時03分41秒二次使成交價由58元上漲至58.5元；11時
    55分19秒及11時58分27秒二次使成交價由59.5元上漲至漲停
    價60元並維持至收盤皆為漲停價。上述子公司集團成員成交
    量6,500千股，占當天台肥股票總成交量之18.12%；本日該
    股票以漲停價收盤，與該四家子公司連續以漲停價委託買進
    ，適時於盤中拉抬有明顯關聯（詳如外放證物袋六，投資人
    委託成交對應表附件二之一、二之二，調查卷(二)第1頁至第
    18頁）。
  (二)88年10月5日：本日台堉實業公司、台勝建設公司、聯生貿
    易公司及台莊貿易公司於09時45分起至11時56分37秒間，以
    61元分14筆共計委託買進1,500千股；以61.5元分六筆，共
    計委託買進1,500千股；以62元分14筆共計委託買進1,000千
    股；上述委託10時22秒至11時57分03秒間全部成交，使成交
    價於10時22秒起至10時11分49秒間，及11時03分29秒至11時
    10分47秒等二段期間維持在61.5元以上；另11時21分01秒至
    11時25分40秒及11時36分54秒至11時42分40秒等二個時段成
    交價維持在61元；於11時53分使成交價由60.5元上漲至61元
    。此外聯生貿易公司於11時59分57秒以漲停價64元（當時成
    交揭示價60.5元）委託買進499千股，於12時收盤時以61 元
    成交427千股，使成交價再由60.5元上漲至61元。上述四名
    集團成員當天共計委託5,998千股，成交4,427千股，占當天
    台肥股票成交量之14.48%；其中委託價格在61元至62元間者
    計4,000千股，全部在該區間成交，明顯有使當天台肥股價
    維持在61元以上之意圖，又本日台肥股票以61元收盤（最低
    成交價為60.5元）亦與子公司集團成員之委託方式有關（詳
    如外放證物袋六，投資人委託成交對應表附件三之一、三之
    二，調查卷(二)第1頁至第18頁）。
  (三)88年10月6日：台勝建設公司於09時27分16秒至09時27分51
    秒以59.5元分四筆，共計委託買進1,000千股，於09時47分
    至10時21分29秒間成交，在該段時間台肥股價維持在59.5元
    以上，明顯與上述委託有關；其後台勝建設公司又於10時55
    分23秒至10時57分34秒間，以60元分六筆再委託買進1,500
    千股，於10時56分09秒至11時17分38秒間成交747千股（其
    餘未成交），該段時間台肥股價維持在60元以上，明顯與該
    委託有關。在其間另由台莊貿易公司於11時09分28秒至11時
    09分34秒以漲停價65元（委託當時成交價為60.5元及61元）
    分二筆委託買進500千股；於11時09分28秒至11時10分36秒
    成交；致台肥股票於11時06分30秒至11時09分33秒間成交價
    由60元上漲至61元；該時段成交量為693千股，而台勝建設
    公司及台莊貿易公司於同時段成交641千股，比率高達92.49
    %；顯然該時段的上漲與二名投資人明顯有關。其後台莊貿
    易公司又於11時18分17秒至11時18分21秒再以漲停價65元，
    分二筆委託買進500千股；於11時18分28秒至11時18分33秒
    間成交；致台肥股票於11時17分53秒至11時18分33秒間成交
    價由60元上漲至61.5元，該時段成交量為584千股，而台勝
    建設公司及台莊貿易公司於同時段成交567千股，比率高達
    97.09%，顯然該時段的上漲亦與二名投資人明顯有關。另於
    11時38分22秒至11時54分04秒間台莊貿易公司及台勝建設公
    司以62元分八筆，共計委託買進1,500千股，於11時38分53
    秒至11時58分22秒間成交，使台肥股票成交價於同時段內維
    持在62元以上。其後台勝建設公司於11時58分42秒至11時59
    分56秒間先後以62元分二筆委託買進500千股，以漲停價65
    元（當時成交價為61.5 元），分二筆共委託買進500千股，
    該四筆委託於收盤時全部成交，使成交價由61.5元上漲至62
    元。本日該子公司成員共計買進5,747千股，占當日台肥股
    票成交量之24.62%。從渠等本日委託方式可看出，該集團有
    意使台肥股價於盤中為維持在五十九‧五元以上，並消化掉
    市場賣壓，再於盤中配合連續高價拉抬，使股價快速上漲，
    然後又再使其維持在一定價位之上直至收盤（詳如外放證物
    袋六，投資人委託成交對應表附件四之一、四之二、調查卷
    (二)第1頁至第18頁）。
  (四)88年10月7日：本日台莊貿易公司及聯生貿易公司於09時16
    分51秒起至10時32分04秒止，先後以61.5元分四筆委託買進
    1,000千股，以62元分五筆委託買進1,200千股，以63元分三
    筆委託買進700千股，以63.5元分十筆委託買進2,500千股（
    總計委託買進5,400千股），上述委託於09時16分59秒至10
    時42分25秒間成交3,400千股，使台肥股價於時10時05分58
    秒至10時36分10秒間維持在63.5元以上，於10時38分07秒至
    10時42分25秒間維持在63元以上。其後該二家公司至11時44
    分54秒起至11時59分38秒止，又以漲停價66元分16筆，共計
    委託買進4,100千股，該等委託於11時44分57秒至收盤成交
    ，其中於11時44分57秒使成交價由63元上漲至63.5元；11時
    48分24秒至11時49分42秒間，由63.5元上漲至64元（該時段
    市場成交1,334千股，該二家公司共成交1,000千股，比率為
    74.96%）；11時58分33秒由64.5元上漲至65元。本日該集團
    成員共成交買進8,000千股，占當日台肥股票成交量之20.82
    %。又從渠等委託方式，可看出該子公司集團有意使台肥股
    價逐步墊高，再維持在63元至63.5元以上，消化掉市場賣壓
    之後，再於尾盤時連續以高價拉抬，造成該股票收盤時收於
    當日最高價（詳如外放證物袋六，投資人委託成交對應表附
    件五之一、五之二、調查卷(二)第1頁至第18頁）。
二、案經經濟部函送法務部調查局及證期會移送台灣台北地方法
    院檢察署檢察官偵查起訴。
    理  由
一、程序部分：
  (一)檢察官於起訴書內原未就被告等背信部分為明確文字之記載
    ，惟於審判中業已補充（論告書內記載追加犯罪事實，經原
    審法院曉諭以台肥貸予之資金購買台肥公司股票之同一社會
    事實業經起訴，追加或為重複起訴，檢察官當庭更正為補充
    事實之記載，並就違反證券交易法部分變更起訴法條為第15
    5條第1項第4、5款，見原審卷(二)第417頁，卷(三)第111頁），
    故本院自得就違反證券交易法第155條第1項第4、5款、第17
    1條第1項之罪及背信罪部分為審究。
  (二)被告戊○○爭執檢察官上訴之範圍，認檢察官於上訴理由書
    中既認定原審就證券交易法第155條第4款與第5款部分矛盾
    ，主張檢察官就證券交易法第155條第4款部分並未提起上訴
    。惟查：對於判決之一部上訴者，其有關係之部分，視為亦
    已上訴，刑事訴訟法第348條第2項定有明文，本件檢察官上
    訴意旨雖未明示上訴範圍，然被告所犯均經檢察官敘入公訴
    事實中，其基本犯罪事實同一，有裁判上一罪之關係，基於
    上訴不可分原則，其有關係之部分，亦應視為已上訴，從而
    本院對於被告違反證券交易法第155條第4款部分，亦得併予
    審判。
二、證據能力部分：
  (一)按被告以外之人（包括證人、鑑定人、告訴人、被害人及共
    同被告等）於審判外之陳述雖不符刑事訴訟法第159條之1至
    之4等四條之規定，而經當事人於審判程序同意作為證據，
    法院審酌該言詞陳述或書面陳述作成時之情況，認為適當者
    ，亦得為證據；當事人、代理人或辯護人於法院調查證據時
    ，知有刑事訴訟法第159條第1項不得為證據之情形，而未於
    言詞辯論終結前聲明異議者，視為有前項之同意，同法第
    159條之5定有明文。
  (二)查，證人證人即鼎富證券公司營業員歐陽慶玲、大元證券公
    司營業員蔡肇廉、佳和證券臺北分公司營業員熊亞倫、金鼎
    證券公司營業員陳美惠、台育證券公司營業員蔡宜靜在法務
    部調查局詢問中之供證，雖屬被告以外之人於審判外之言詞
    陳述，且無符合同法第159條之1至之4等前4條之情形，但上
    揭證人之詢問筆錄內容，經本院當庭提示，被告均表示「沒
    意見」，而未經當事人於言詞辯論終結前聲明異議，是該等
    證言、證物，依刑事訴訟法第159條之5第2項規定，應具有
    證據能力。
  (三)卷附台灣證券交易所對台肥公司股票交易查核分析報告（見
    調查卷(二)卷），已據證人即製作人毛延聰於本院審理時到庭
    具結證稱：係依據88年10月15日法務部調查局台北市調查處
    的函指示辦理；內容經查核確實；伊等只是單純提供資料，
    沒有作建議云云（見本院96年5月10日審判筆錄）。本院審
    酌該報告僅係對股市交易市場公開之例行資料，作一數字統
    計，並不涉及個人判斷問提，且該報告核與其附件及卷附相
    關資料一致，故認證人毛延聰所為供證屬實，上揭分析報告
    應有證據能力。
  (四)原審同案被告丁○○、乙○、丙○○、甲○○在本院審理中
    業已以證人之身份具結供證：渠等於調查局詢問、檢察官偵
    查、原法院審理及本院更審前審理中所言均為實在（見本院
    95年5月11日、95年9月14日審判筆錄），合先敘明。
三、訊據上訴人即被告戊○○雖供承：有指示丁○○、丙○○、
    甲○○以台肥公司借貸子公司之資金購買台肥公司股票，並
    於88年10月1日子公司開幕式上，曾為台肥民營化第1年預估
    營業額260億元，盈餘60億元等情。但矢口否認有任何不法
    之犯行，在更審前辯稱：伊於87年4月1日接任台肥董事長，
    依公司法及公司章程之規定，董事會係負責公司政策方針之
    制定，經理部門置有總經理，秉承董事會所定方針及董事長
    之命處理公司一切業務，公司一切業務由總理指揮公司員工
    辦理，自應由總經理及相關單位人員負責；而四家子公司於
    87年5月即已提議規劃，與買賣台肥股票無關，子公司資本
    額僅為2億元，要完成數10億元之營運目標實為不可能，因
    此有待資金之融通，為使母公司及子司均能達成營運目標，
    基於業務交易有融通之必要，四家子公司以借貸額度購買台
    肥股票係臨時理財行為，而台肥公司於88年11月10日將辦理
    配股，站在經營者之立場，認為購買台肥股票應是創造利潤
    的最佳時機，而又有額度可用，因而臨時基於理財之單純動
    機，買入台肥股票以增加收益，均是以追求公司利潤為目標
    ；且台肥股價每股5、60元係屬偏低，87年3月24日上市，市
    場即認為有90元之價，值台肥有龐大土地資產，資產重估後
    股每淨值可達140元（見87年4月10日經濟日報），上市以來
    曾於87年4月7日達到85.5元，此亦即四家子公司在資金閒置
    期間購買台肥股票，其出發點係認為可獲利並為母公司創造
    利潤，毫無拉抬股價意圖；伊係公股代表，本身未持有公司
    股權，無為個人買賣台肥股票而獲利之機會，並無炒作之意
    圖云云。在本院審理中辯稱：(一)證交法155條第1項第4款部
    分，這部分決定要買股票是主管會報決定，非我個人決定；
    (二)子公司買股票是因為台肥公司補選董事及分紅配股，如果
    這個時間買股票可以增加競選董事的實力，且股價上升可以
    獲利，所以沒有炒作股價的意圖；(三)買股票時，我是董事長
    ，這部分是經理部門的事，我只表示過要逢低買進，但是他
    們如何操作，我並不知情；(四)違反證交法第155條第1項第4
    款之部分，這是丙○○與張宇豪在操作，組長丁○○在現場
    督導，其他沒有人參與，不知道股票是如何操盤，縱使他們
    有涉嫌股票操作也與我無關，我也不知情，故無意思聯絡和
    行為分擔；且買股票有其背景因素，即台肥公司補選董事及
    配股分紅，並非要操作股票，沒有意圖；另我除了說過要逢
    低買進外，沒有再說過任何話，也沒有參與或提示，我擔任
    董事長與實際操作的業務無關等語。惟查：
  (一)台肥公司自87間即開始籌組成立子公司以為其經營之方式，
    雖有台肥公司87年至88年逐月會議記錄在卷可稽（見原審卷
    (二)第214頁、第234頁至第387頁）。然台肥公司四家子公司
    台堉、台莊、聯生、台勝之設立登記分別在88年9月9日、10
    日，資本額為新台幣二億元，有台堉、台莊、聯生、台勝等
    四子公司組織章程及經濟部公司基本資料查詢表附卷可參（
    見偵字26684號卷第443頁至第455頁）；而上開四家子公司
    開始購買台肥公司股票之起始日為88年10月1日，距該台堉
    、台莊、聯生、台勝等公司之設立登記日期，均未滿一個月
    。且該台堉、台莊、聯生、台勝等子公司成立後，所為除買
    賣本案股票外，並未有其他較為積極之實際營業；是該台堉
    、台莊、聯生、台勝等子公司，雖係由台肥公司自87間即開
    始籌組，然渠等分別在88年9月9日、10日兩天之內積極為設
    立登記，其目的應有為購買台肥公司股票、抬高股價之意圖
    ，堪可認定。
  (二)復查，台肥公司甫於88年9月6日第27屆第二次臨時董監事聯
    席會議，通過「台灣肥料股份有限公司資金貸予他人作業程
    序」，被告戊○○即於88年9月10日台肥公司子公司臨時主
    管會報中，指示「母公司計劃融資各子公司十億元進行投資
    業務」；又於88年9月22日指示丁○○以「業務之需要而有
    融通之必要」，簽文「由台肥公司提供十億元之額度貸予各
    該公司，並以自動結算方式辦理收支，年息以百分之六計付
    ，每月結算乙次」，而貸予台堉、台莊、聯生、台勝四家子
    公司各10億元之事實，為被告戊○○所不否認（見本院金上
    重訴卷(二)第74頁、第75頁）；並有台肥公司88年9月6日第27
    屆第二次臨時董監事聯席會議紀錄（見調查卷(三)附件九）、
    「台灣肥料股份有限公司資金貸予他人作業程序」（見調查
    卷(三)附件八，偵字第26684號卷第160頁、第161頁）、台肥
    公司88年9月份子公司臨時主管會報紀錄（見調查卷(三)附件
    八，偵字第26684號卷第168頁、第169之1頁，偵字第2282號
    卷第89頁、第90頁）；及台堉、台莊、聯生、台勝四家子公
    司負責人戊○○、乙○、盧松山、戴欽松分別所開具各十億
    元之借據、台肥公司子公司借款明細表、台肥公司借款動支
    申請表、臺灣銀行匯出匯款回條聯等在卷可稽（見調查卷(一)
    第11頁、第12頁、第108頁至第114頁，偵字第26684號卷第
    169頁至第173頁、第176頁至第202頁）。則台肥公司於上揭
    時間確有貸予台堉、台莊、聯生、台勝四家子公司各十億元
    之事實，亦堪認定。
  (三)次查，台肥公司有以台堉、台莊、聯生、台勝四家子公司名
    義，於事實欄所載時間及所示之價格購買台肥公司股票等情
    ，業據被告戊○○供陳在卷，核與原審同案被告丙○○、甲○○之供述，及證人即鼎富證券公司營業員歐陽慶玲、大元
    證券公司營業員蔡肇廉、佳和證券臺北分公司營業員熊亞倫
    、金鼎證券公司營業員陳美惠、台育證券公司營業員蔡宜靜
    之證述與台肥公司操盤人丙○○、甲○○辦理開戶手續或喊
    盤下單等情（見調查卷(一)第14頁至第28頁）相符；並有各子
    公司與大元證券股份有限公司、鼎富證券股份有限公司、金
    鼎綜合證券有限公司、台育綜合證券股份有限公司、佳和證
    券股份有限公司間，訂立之委託買賣契約書、櫃檯買賣有價
    證券開戶契約、證券商客戶開設有價證券集中保管帳戶契約
    書等開戶資料，及台灣證券交易所對台肥公司股票交易查核
    分析報告及附件在卷可稽（見調查卷(二)）。則台肥公司以四
    家子公司名義，於事實欄所載時間及所示之價格購買購買台
    肥公司股票之事實，足堪認定。
  (四)再查，被告戊○○在法務部調查局詢問中已明確供陳：（問
    ：台堉、台莊、聯生、台勝四家子公司如何購買台肥股票？
    使用那些帳戶買賣？）是我提出購買台肥股票之構想，經由
    經理部研究辦理，由金融投資組負責實際作業，透過台堉等
    四家子公司在證券公司開立之帳戶下單買賣台肥股票云云（
    見89年度他字第2311號卷第96頁反面）。原審同案被告丙○○、甲○○及丁○○均供稱：戊○○會指示每日購買之張數
    等語。雖被告戊○○辯稱：係台肥公司主管會報所為之決議
    云云；丁○○亦陳稱：有見過相關決議紀錄等語。然查：
    1.被告戊○○並未能明確指出係何時之會報，亦不能提出相
      關之會議記錄以供本院查證。遍閱全卷所附之資料中，並
      無明確之會議記錄記載購買台肥股票之決議；經原審委請
      台肥公司稽核室主任吳炳鑫協助找尋，亦未能確證台肥公
      司於何會議中決議購買台肥股票。且相關之主管即證人戴
      欽松、林永田、洪芳明、黃宜江等於偵查、原法院審理中
      ，均證稱：事先不知9月6日會議通過之投資為購買台肥股
      票等語。
    2.又，有關金融投資業務，台肥公司固設有金融投資組以執
      掌其事，惟該項業務，係由被告戊○○直接操控等情，業
      據證人楊清淇在原審供證屬實（原審(二)卷第120頁）。原
      審同案被告丙○○、甲○○在法務部調查局詢問中亦均供
      稱：投資股票僅由戊○○決定等語（見調查卷(一)第93頁、
      第104頁）。
    3.被告戊○○在法務部調查局詢問中又供陳：伊係於88年10
      月11日接獲經濟部次長張昌邦來電告知，台肥購買自家股
      票，外界有疑慮，被告戊○○乃於翌（12）日決定分批全
      部賣出，以杜外界外界流言云云（見他字第2321號卷第99
      頁）。證人張昌邦於偵查中亦供證：曾致電戊○○表示外
      界有爭議等語（見偵字26684號卷第53頁）。
    4.參諸被告戊○○尚且於88年10月12日指派張中慶收回子公
      司之印鑑，以利更能實質掌控股票買賣事宜等情，亦據張
      中慶於原法院審理時供證無訛（見原審卷(二)第47頁）。得
      見台肥公司以子公司購買台肥股票之決定，及有關買賣之
      掌控，被告戊○○個人均得為之；是被告所辯：「係主管
      會議之決議」，及「這是丙○○與張宇豪在操作，組長丁○○在現場督導，其他沒有人參與，不知道股票是如何操
      盤，縱使他們有涉嫌股票操作也與伊無關，伊也不知情，
      故無意思聯絡和行為分擔」各節，均不足採信。
  (五)綜合研判卷附台灣證券交易所對台肥公司股票交易查核分析
    報告（見調查卷(二)），及投資人委託成交對應表（外放證物
    袋六），被告等於88年10月4日、5日、6日、7日等合計四個
    交易日，有如事實欄所載以台堉、台莊、聯生、台勝四家子
    公司名義連續高價買進台肥公司股票之交易情形，此有如外
    放投資人委託成交對應表附件一之一、一之二、附件二之一
    、二之二、附件三之一、三之二、附件四之一、四之二、附
    件五之一、五之二、附件六之一、六之二、附件七之一、七
    之二，及調查卷(二)台肥公司股票交易查核分析報告等可稽，
    上開連續高價買進台肥公司股票，而抬高台肥公司股價情事
    ，洵堪認定。
  (六)再以被告戊○○上揭台堉實業公司等四家子公司帳戶掛單買
    入台肥公司股票之價格均在當時市場平價以上觀之，被告並
    非以「逢低買進」之手段操作。被告在本院所辯：伊只表示
    過要逢低買進等語，亦非屬實。
  (七)「追高（價）、殺低（價）」為股市所常見。被告戊○○於
  　88年10月4日使用上揭台堉實業公司等四家子公司帳戶購入
    台肥公司股票之成交量6,500千股，占當天台肥股票總成交
    量之18.12%；於88年10月5日使用上揭台堉實業公司等四家
　  子公司帳戶購入台肥公司股票之成交量4,427千股，占當天
    台肥股票成交量之14.48%；於88年10月6日使用上揭台堉實
　  業公司等四家子公司帳戶購入台肥公司股票之成交量5,747
    千股，占當日台肥股票成交量之24.62%；於88年10月7日使
　  用上揭台堉實業公司等四家子公司帳戶購入台肥公司股票
    之成交量8,000千股，占當日台肥股票成交量之20.82 %；亦
    即在上述四個交易日，使用上揭台堉實業公司等四家子公司
　　帳戶購入台肥公司股票之成交量，至少占當天台肥股票總成
  　交量之14.48%以上。以其數量之大，自有足夠之影響力帶動
    行情引導股民大眾，而足以影響股價。
  (八)綜合上述台肥公司四家子公司委託購買台肥公司股票及成交
    情形，可知戊○○等在本件以高價買進台肥股票所使用之手
    法，計有以下二種：(1)以逐步提高的限價大量委託買進，使
    股價逐步墊高並維持在一定價格之上，再配合以高價大量委
    託買進拉抬股價，例如10月5日、10月6日及10月7日；(2)於
    臨收盤前（即尾盤）以漲停價大量委託買進（俗稱「拉尾盤
    」），例如10月4日、10月5日、10月6日及10月7日等操作方
    式。而依一般證券市場交易習慣，拉尾盤之目的即在於「作
    價」，亦即通常具有墊高次一營業日漲停參考價及開盤價之
    功能，因此一般均認「拉尾盤」係操作股價行為之一種，亦
    屬操作抬高股價意圖之明顯證據。本案於10月4日、10月5日
    、10月6日及10月7日等四個營業日連續出現「拉尾盤」之行
    為，而被告等又以逐步提高的限價大量委託買進，使股價逐
    步墊高並維持在一定價格之上，再配合以高價大量委託買進
    拉抬股價之行為，例如前述10月5日、10月6日及10月7日之
    買進行為，可知有抬高台肥公司股價情形。再依台灣證券交
    易所股市觀測站網站資料（見原審卷(二)第424頁），台肥公
    司88年度股利每股0.7元，除息交易日為89年3月15日，是以
    88年10月間，被告購買台肥公司股票之價格，每股均在60元
    以上，僅能在五個月後配得百分之一左右股利，而無償配股
    無論比例多少，集中市場交易時均會除權，是被告戊○○所
    謂「臨時理財」云云，顯非實在。又依台肥公司88年度股東
    會公告（見原審卷(二)第423頁），股東會停止過戶起訖日期
    為88年10月11日起至同年11月10日止。是茍如被告戊○○所
    辯：決定購買台肥公司股票之目的僅在多掌握董事席次等語
    ；則於88年10月11日以後，即不應再有繼續購入台肥公司股
    票之情形。然被告戊○○卻於10月11日當天，台勝公司、台
    莊公司仍以65元之高價，委託買進五千張台肥公司股票，實
    際成交買進三千五百張；基此得見被告所辯，顯非事實。再
    參諸被告戊○○亦坦言認為，台肥股價每股5、60元係屬偏
    低，且有龐大資產，重估後每股股價應有140餘元之價值云
    云（見88年度偵字第22648號卷第74頁答辯狀）；則以四家
    子公司名義購入台肥公司股票，有抬高股價之本意，非僅在
    多掌握董事席次。綜上，均足徵被告戊○○抬高股價之「意
    圖」，自係灼然可見。
  (九)按股票證券集中交易市場主要之機能，係在形成公平價格，
    此公平價格之形成，在於市場之自由運作，在自由市場中，
    有價証券之交易，係基於投資人對有價証券之評估，形成一
    定供需關係，並由供需決定其價格。因之，價格之形成如係
    本於一定成員間相互聯絡，此一價格即非本於供需而形成之
    價格，而係人為之價格，乃市場操縱行為致生之結果，此種
    扭曲市場價格機能之行為，必將使投資大眾受損，故証券交
    易法第一百五十五條明文禁止市場操作行為。證券交易法第
    一百五十五條第一項第四款即規定在證券交易所上市之有價
    證券不得有意圖抬高或壓低集中市場某種有價證券之交易價
    格，自行或以他人名義，對該有價證券，連續以高價買入或
    以低價賣出之行為，如有違反，則有同法第171條第1款之罪
    責。該罪之主觀要件為「意圖抬高或壓低集中市場某種有價
    證券之交易價格」，亦即不顧該有價證券實際表彰之價值，
    而單純意圖抬高或壓低該有價證券之市場價格，誤導他人認
    該有價證券之買賣熱絡進而從事買賣該有價證券之行為，造
    成該有價證券市場價格抬高及壓低之情形；而客觀要件為「
    連續以高價買入或以低價賣出該有價證券」，即於特定期間
    內逐日以高於平均買價，接近高買價之價格或以最高之價格
    買入；或於特定期間，以低於平均賣價，接近最低賣出之價
    格或以最低之價格賣出而言（最高法院七十四年度台上字第
    五八六一號判決參照）。雖我國股票交易市場，對股價漲跌
    幅設有上限，在此限度內固為合法容許之價格，然如連續以
    接近漲停板之價格或接近跌停板之價格買進或賣出股票，使
    該股票價量齊揚，故意誤導他人認該有價證券之買賣熱絡進
    而從事買賣該有價證券之行為，造成該有價證券市場價格抬
    高及壓低之情形，自會影響正常市場運作下之行情，即有上
    開罪責之適用。本件被告戊○○與原審同被告丁○○、丙○○、甲○○等主觀上既有抬高集中市場台肥公司股票交易交
    易價格之意圖，而客觀上亦有連續以高價買入台肥公司股票
    之行為，已符合證券交易法第155條第1項第4款所稱之「連
    續」及「高價買入」之要件。
  (十)私人企業之經營，其目的在追求利潤，固為必然；惟其手段
    需不違反法律規定，亦屬當然之理。乃被告在本案中，意圖
    抬高集中交易市場有價證券之交易價格，以他人名義，對該
    有價證券，連續以高價買入，既有違反證交易法之規定，已
    如前述；則自不容其以「站在經營者之立場，認為購買台肥
    股票應是創造利潤的最佳時機，而又有額度可用，因而臨時
    基於理財之單純動機，買入台肥股票以增加收益，均是以追
    求公司利潤為目標」為由，抗辯卸責。
  (十一)此部分事證明確，被告戊○○犯行堪以認定，應依法論科。
四、論罪法條：
  (一)核被告戊○○所為係違反證券交易法第155條第1項第4款之
    罪，應依同法第171條第1項規定論處。被告戊○○與同案被
    告丙○○、甲○○、丁○○間，有犯意聯絡及行為分擔，均
    係共同正犯。
  (二)原於77年1月29日修正公布之證券交易法第171條之法定刑為
    七年以下有期徒刑、拘役或科或併科新台幣二十五萬元以下
    之罰金。被告戊○○行為後，證券交易法第171條之法定刑
    先後經修正如下：
    1.於89年7月19日修正公布之證券交易法第171條第1項之法
      定刑，改規定為七年以下有期徒刑、得併科新台幣三百萬
      元以下之罰金。
    2.於93年4月28日修正公布之證券交易法第171條第1項之法
      定刑，改規定為三年以上十年以下有期徒刑，得併科新台
      幣一千萬元以上二億元以下之罰金。
    3.於95年5月30日修正公布之證券交易法第171條第1項之法
      定刑，仍規定為三年以上十年以下有期徒刑，得併科新台
      幣一千萬元以上二億元以下之罰金。
    4.比較新舊法，當以舊法（77年1月29日修正公布）即行為
      時法有利於被告，依刑法第2條第1項前段之規定，應適用
      舊法之規定論處。
  (三)又證券交易法第155條第1項第4款係規定「連續以高價買入
    或低價賣出」，原即以「連續」行為，為其犯罪構成要件，
    從而對於「同一種」有價證券，犯罪行為人必須符合上開要
    件而有「連續」行為時，始與該罪之構成要件相當，並僅成
    立單純一罪，不能再依刑法第56條規定論以連續犯（87年度
    台上字第2678號判決意旨參照）；附此指明。
五、原審據以論罪科刑，固非無見。惟查：(一)原判決未綜合全案
    情形，未審酌被告等係以連續高價買入台肥公司股票之行為
    ，達其抬高集中市場台肥公司股票交易價格之意圖，而違反
    證券交易法罪，尚有未洽；(二)被告戊○○所為應不成立背信
    罪，亦無違反證券交易法第155條第1項第5款之規定，應依
    同法第171條第1項處斷之可言（詳後述），乃原判決竟論以
    背信罪及前開證券交易法罪名，其認事用法，亦有未當。被
    告戊○○之上訴意旨否認犯行，雖無理由；惟檢察官提起上
    訴以上揭理由(一)指摘原判決不當，則為有理由；且原判決既
    有前述之可議，自屬無可維持，應由本院將原判決關於被告
    戊○○部分予以撤銷改判。爰審酌被告戊○○身為公股代表
    ，不遵相關法令，連續以高價買進台肥公司股票方式，意圖
    抬高台肥公司股價，製造交易假象，足以影響證券市場交易
    秩序，使不知情之投資大眾跟進而受有損失，及被告犯罪之
    動機、目的、手段、被告之素行、智識程度、所生之危害、
    犯罪後之態度等情狀，量處如主文所示之刑。
六、不另為無罪之諭知部分：
  (一)公訴意旨另以：
    1.戊○○明知上市公司重大訊息之發布應依「台灣證券交易
      所股份有限公司對上市公司重大訊息之查證暨公開處理程
      序」處理，且明知台肥公司89年度委託正風聯合會計師事
      務所製作之財務預測暨會計師核閱報告指出，台肥公司89
      年度預測營業額僅85億4204萬5000元，稅前利益僅2億553
      萬8000元，竟意圖影響集中交易市場台肥公司股票之交易
      價格並誘使投資人購買台肥股票，於88年10月1日台堉、
      台莊、聯生、台勝四家子公司聯合開幕大會上，指示所屬
      員工即「宣導小組」將其講話內容編製新聞稿，向經濟日
      報、工商時報等新聞媒體發布新聞稿，對外宣稱台肥民營
      化第一年（89年度）預估營業額為260億元，是民營前的3
      倍，獲利目標60億元，為88年度之10倍，與台肥公司國營
      時代相較，獲利更有60倍之鉅之不實訊息，而此項消息被
      市場解讀為重大利多消息，台肥股票在10月2日即因此以
      跳空漲停開盤，當日直至收盤皆維持在漲停價。因認被告
      戊○○所為係散佈不實之資料，違反證券交易法第155條
      第1項第5款之規定，應依同法第171條第1項處斷（檢察官
      起訴書併記載尚有第6款犯行，惟於審判時經檢察官當庭
      更正僅有第5款犯行，見原審卷(三)第111頁）。
    2.被告戊○○自87年4月間起受行政院任命為經濟部所屬國
      營事業台灣肥料股份有限公司董事長，88年9月1日台肥公
      司改制民營後，公股佔百分之47.86，經濟部仍委任戊○○為公股代表並兼任董事長，丙○○、甲○○二人為金融
      理財組組員，戊○○為受經濟部、台肥公司委任處理事務
      之人，丙○○、甲○○均為受台肥公司委任處理事務之人
      ，三人明知台肥公司股票係在證券交易所上市之有價證券
      ，及由台肥公司轉投資設立持股達百分之99.9之子公司台
      堉公司、台莊公司、聯生公司、台勝公司均甫於88年10月
      1日成立，尚未營業，並無向台肥公司融通資金之必要，
      戊○○竟因希冀於88年11月間台肥公司召開股東大會改選
      董事時，藉掌握鉅額股份以掌控台肥公司董事席次，而與
      丙○○、甲○○共同基於操縱股票市場價格之犯意，及意
      圖為自己不法之利益並損害本人之利益，違背其等受任執
      行之任務，以台堉公司等四家子公司各自之資本及向台肥
      公司借貸所得資金購買台肥公司股票，而為違反證券交易
      法第155條之犯行，足生損害於經濟部、台肥公司。因認
      被告戊○○與丙○○、甲○○共同有刑法第342條之背信
      罪嫌。
    3.被告戊○○每日指示丁○○購買之數量，甲○○、丙○○
      觀看盤勢，擬定購買之價格，報經丁○○認可後下單，在
      集中交易市場意圖抬高集中交易市場台肥公司股票之交易
      價格，以他人名義，對台肥公司股票連續以高價買入，誘
      使不知情之投資人跟進，藉以抬高該股票價格之市場行情
      ，而為下列犯行：(1)88年10月1日：台勝建設公司、台堉
      實業公司及台莊貿易公司三家公司，於本日09時15分42秒
      起至11時56分止，以52.5 元分三筆委託買進900千股，另
      以53元分21筆委託買進1,800 千股（占當日全體投資人以
      53元委託買進之24.02%），以53 元委託買進部分當日共
      計成交1,295千股，占當日台肥股票總成交量之17.27%。
      上述委託曾使台肥股票於09時19分49秒、09時20分56秒、
      11時42分39秒及11時53分39秒等四次，由52.5元上漲至53
      元。又當日台肥股票以53元開盤及收盤，最高成交價53.5
      元，最低成交價52.5元，當日大部分時間成交價維持在53
      元，與該三家公司之委託情形有相當之關聯。本日該子公
      司集團成員共成交買進1,295千股，占當日台肥股票成交
      量之17.27%。(2)88年10月8日：本日台勝建設公司、台堉
      實業公司於9時24分59秒至10時51分41秒間，以65元分八
      筆，共計委託買進2000 千股；11時09分12秒至11時09分
      16秒，以65.5元分二筆，共委託買進500千股；11時31分
      47秒至11時51分02秒間，以66 元分18筆，共委託買進
      3,000千股。上述委託於10時24分07 秒至收盤間全部成交
      ，並使台肥股價於10時24分07秒至收盤間維持在65元以上
      ，其中11時32分53秒由65.5元上漲至66元；另11時54分32
      秒至11時57分06秒間維持在65.5元以上。本日該子公司集
      團成員共成交買進5,700千股，占當日台肥股票成交量之
      16.97%。又從渠等委託方式，明顯有意使台肥股價逐漸上
      漲，並至少為維持在65元以上，而該股票本日係以65元收
      盤。(3)88年10月11日：台勝建設公司及台莊貿易公司於09
      時55分47 秒至11時25分23秒，以65元分十筆，共委託買
      進3,000千股，於09時56分26秒至10時03分29秒、10時05
      分09秒至10時14 分51秒，10時24分26秒至11時06分51秒
      間全部成交，並使各該時段成交價皆維持在65元以上，本
      日該集團成員共委託5, 000千股，其中計有3,000千股係
      以65元委託買進，明顯有意維持台肥股票成交價之情形。
      又本日該子公司集團成員共成交買進3,500千股，占當日
      台肥股票成交量之16.78%。因認被告戊○○所為藉以抬高
      台肥公司股票價格之市場行情，違反證券交易法第155條
      第1項第4款之規定，應依同法第171條第1項處斷云云。
  (二)被訴違反證券交易法第155條第1項第5款之規定，應依同法
    第171條第1項處斷部分：
    1.台肥公司89年度委託正風聯合會計師事務所製作之財務預
      測暨會計師核閱報告雖指出，台肥公司89年度預測營業額
      僅85億4204萬5000元，稅前利益僅9億3488萬7000云云（
      見調查卷(三)第3頁至第11頁，他字卷第136頁）。惟其係依
      據已實施之年度工作計劃執行後所編造完成，內容僅係台
      肥公司民營化前台肥一家公司生產肥料之單項營業，而台
      肥公司民營化後，成立四子公司而為一經營團隊，依此擬
      定全經營團隊五家公司未來一年度之營運構想，兩者基礎
      已有不同。而台肥公司89年度一年工作計劃及五年營運發
      展規劃，係由台肥公司經理部門肥料部經理翟鴻祥、化工
      部經理簡道南、投資開發部經理楊清淇，及四子公司總經
      理林永田、黃宜江等共同研擬完成，由台肥公司企劃處副
      處長孫玉壽、企劃處規劃組組長羅仕日彙編完成（見偵字
      第2282號卷第95頁至第192頁，本院金上重訴字卷(一)第240
      頁至第250頁）。性質上係屬公司團隊對未來營運的經營
      構想，不論其實施與否，或實施後效益如何，其計劃內容
      已難謂有不實。
    2.次據證人翟鴻祥與羅仕日均到庭證稱：不能說不實；...
      肥料的本業在一年半的時間，可以做到80億到90億，肥料
      的部分很容易做到；... 計劃還沒有執行不能說是不實，
      要各個事業部門執行後才知道等語（見本院金上重訴字卷
      (一)第242頁、第250頁）。
    3.從而，被告戊○○雖於88年10月1日台堉、台莊、聯生、
      台勝四家子公司聯合開幕大會上，對外宣稱台肥民營化第
      一年（89年度）預估營業額為260億元，是民營前的3倍，
      獲利目標60億元云云；充其量僅係依據幕僚單位專業經理
      人根據公司現有資源所寫的計劃書，宣示未來之計劃目標
      。既乏積極證據證明係不實資料，即難認被告戊○○所為
      為散佈不實之資料，而有違反證券交易法第155條第1項第
      5款規定之犯行。惟因檢察官認此部分與被告上開經論罪
      科刑之犯罪間，有裁判上一罪之關係，爰不另為無罪之諭
      知。
  (二)被訴背信罪部分：
    1.被告戊○○雖為公股代表，然公股代表僅是受經濟部委任
      行使股東權利，擔任股東的法人代表，而台肥公司民營化
      後，被告之董事長一職則係經股東大會由股東所選任董事
      所推舉，故性質上應即係受股東的委任，而非直接受任於
      經濟部，則被告就擔任董事長職務乙事，是否係屬於為經
      濟部處理財產事務之人，已屬有疑。又四家子公司雖係台
      肥公司持股百分之99.9所成立之子公司，惟於法律上，台
      肥公司與四家子公司均為各自獨立之法人，資金既依法由
      四家子公司所借得，該資金即屬四家子公司所有，所買股
      票亦屬四家子公司之資產，嗣後股票之盈虧亦由四家子公
      司自負其責，台肥公司對子公司之借款債權仍然存在，於
      台肥公司並不生損害。且四家子公司既係台肥公司持股百
      分之99.9所成立之子公司，台肥公司將資金貸予該四家子
      公司，亦無異於將資金由母公司轉向子公司，母公司仍得
      掌控該資金，原無損於台肥公司之實質利益。故尚難謂被
      告戊○○行為之初有損害本人即台肥公司利益之故意。
    2.況且被告戊○○與已判決確定之丙○○、甲○○、丁○○
      所為前揭抬高台肥公司股價之行為，如被告戊○○未因於
      88 年10月11日接獲國營會副主委張昌邦電話，告知報載
      台肥公司的子公司有買母公司股票，且將招開股東會補選
      董監事，恐引起外界疑慮，希望戊○○能審慎處理，致被
      告戊○○因而於88年10月12日，指示丁○○於不影響股價
      的情形下分批全部賣出，丁○○受命因而指示丙○○、甲○○分批賣出股票，嗣並因10月13日報紙報導不利台肥消
      息，股價跌停，無法賣出（當日戊○○隨即遭行政院撤換
      ，致未再出售）。則當初被告戊○○等人以四家子公司名
      義購買台肥公司股票之結果，台肥公司股價反而上漲，本
      係有利於台肥公司，公訴人以截至88年底，四子公司按權
      益法認列投資之損失（88年7月1日至88年12月31日）計6
      億8537萬8000元，89年（89年1月1日至12月31日）認列損
      失6億7819萬7000元等情，因而認足以生損害於台肥公司
      云云；顯然係就最後意外結果推論被告戊○○等人當初行
      為意在損害本人之利益（即台肥公司之利益），尚非妥適
      。又被告戊○○既係公股代表，依法亦未持有股票，其本
      人並未獲取利益，凡此均核與刑法第342條背信罪之構成
      要件不合，自難以該罪相繩。
    3.惟因檢察官認此部份與被告上開經論罪科刑之犯罪間，有
      裁判上一罪之關係，爰不另為無罪之諭知。
  (三)被訴違反證券交易法第155條第1項第4款之規定，應依同法
    第171條第1項處斷部分：
    1.公訴人認被告戊○○每日指示丁○○購買之數量，甲○○
      、丙○○觀看盤勢，擬定購買之價格，報經丁○○認可後
      下單，在集中交易市場意圖抬高集中交易市場台肥公司股
      票之交易價格，以他人名義，對台肥公司股票連續以高價
      買入，誘使不知情之投資人跟進，藉以抬高該股票價格之
      市場行情，而為下列犯行：(1)台勝建設公司、台堉實業公
      司及台莊貿易公司三家公司，於88年10月1日09時15分42
      秒起至11時56分止，以52.5元分三筆委託買進900千股，
      另以53元分21筆委託買進1,800千股（占當日全體投資人
      以53元委託買進之24.02%），以53元委託買進部分當日共
      計成交1,295千股，占當日台肥股票總成交量之17.27%。
      上述委託曾使台肥股票於09時19分49秒、09時20 分56秒
      、11時42分39秒及11時53分39秒等四次，由52.5元上漲至
      53元。又當日台肥股票以53元開盤及收盤，最高成交價
      53.5元，最低成交價52.5元，當日大部分時間成交價維持
      在53元。(2)台勝建設公司、台堉實業公司於88年10月8日
      9時24分59秒至10時51分41秒間，以65元分八筆，共計委
      託買進2000千股；11時09分12秒至11時09分16秒，以65.5
      元分二筆，共委託買進500千股；11時31分47秒至11時51
      分02秒間，以66元分18筆，共委託買進3,000千股。上述
      委託於10時24分07秒至收盤間全部成交，並使台肥股價於
      10時24 分07秒至收盤間維持在65元以上，其中11時32分
      53秒由65.5元上漲至66元；另11時54分32秒至11時57分06
      秒間維持在65.5元以上。而該股票本日係以65元收盤。(3)
      台勝建設公司及台莊貿易公司88年10月11日於09時55分47
      秒至11時25分23秒，以65元分十筆，共委託買進3,000 千
      股，於09時56分26秒至10時03分29秒、10時05分09秒至10
      時14分51秒，10時24分26秒至11時06分51秒間全部成交，
      並使各該時段成交價皆維持在65元以上，本日該集團成員
      共委託5,000千股，其中計有3,000千股係以65元委託買進
      ，明顯有意維持台肥股票成交價之情形。又本日該子公司
      集團成員共成交買進3,500千股，占當日台肥股票成交量
      之16.78%。
    2.公訴人之認定，固有台灣證券交易所對台肥公司股票交易
      查核分析報告，及投資人委託成交對應表在卷可憑。然觀
      諸上揭子公司於上開各日均係以平盤價掛單，且當日之股
      價亦無明顯之起伏。是被告於此部分之所為，核與證券交
      易法第155條第1項第4款之規定，尚屬有間；自難基此課
      以同法第171條第1項之罪名。
    3.惟因檢察官認此部份與被告上開經論罪科刑之犯罪間，同
      屬事實上之一罪，爰不另為無罪之諭知。
據上論斷，應依刑事訴訟法第369條第1項前段、第364條、第299
條第1項前段，修正前（77年1月29日修正公布）證券交易法第
177條第1項、第155條第1項第4款，刑法第2條第1項前段、第11
條前段、第28條、第31條第1項罰金罰鍰提高標準條例第一條前
段，判決如主文。
本案經檢察官侯千姬到庭執行職務。
中　　華　　民　　國　　96　　年　　6 　　月　　7 　　日
                  刑事第十庭    審判長法　官 楊炳禎
                                      法　官 黃俊明
                                      法　官 陳博志
以上正本證明與原本無異。
如不服本判決，應於收受送達後十日內向本院提出上訴書狀，其
未敘述上訴之理由者並得於提起上訴後十日內向本院補提理由書
（均須按他造當事人之人數附繕本）。
                                      書記官 陳嘉文
中　　華　　民　　國　　96　　年　　6 　　月　　12　　日
附錄：本案論罪科刑法條全文
證券交易法第155條：
對於在證券交易所上市之有價證券，不得有左列各款之行為︰
一、在集中交易市場報價，業經有人承諾接受而不實際成交或不
    履行交割，足以影響市場秩序者。
二、（刪除）
三、意圖抬高或壓低集中交易市場某種有價證券之交易價格，與
    他人通謀，以約定價格於自己出售，或購買有價證券時，使
    約定人同時為購買或出售之相對行為者。
四、意圖抬高或壓低集中交易市場某種有價證券之交易價格，自
    行或以他人名義，對該有價證券，連續以高價買入或以低價
    賣出者。
五、意圖影響集中交易市場有價證券交易價格，而散布流言或不
    實資料者。
六、直接或間接從事其他影響集中交易市場某種有價證券交易價
    格之操縱行為者。前項之規定，於證券商營業處所買賣有價
    證券準用之。
違反前二項規定者，對於善意買入或賣出有價證券之人所受之損
害，應負賠償之責。第二十條第四項之規定，於前項準用之。
民國89年7月19日修正前原條文第171條：
違反第20條第1項或第155條第1項、第2項之規定者，處七年以下
有期徒刑、拘役或科或併科二十五萬元以下罰金。
現行條文第171條：
有左列情事之一者，處七年以下有期徒刑，得併科新臺幣三百萬
元以下罰金：
一、違反第二十條第一項、第一百五十五條第一項、第二項或第
    一百五十七條之一第
    一項之規定者。
二、已依本法發行有價證券公司之董事、監察人、經理人或受僱
    人，以直接或間接方式，使公司為不利益之交易，且不合營
    業常規，致公司遭受損害者。
